最　高　行　政　法　院　裁　定　　　　　　　　　　九十一年度裁字第二四○號
　　抗　告　人　甲○○○
右抗告人因與相對人嘉義縣大林地政事務所間更正土地登記事件，對中華民國八十九
年十一月十三日高雄高等行政法院八十九年度訴字第一九一號裁定，提起抗告，本院
裁定如左︰
　　主  文
抗告駁回。
抗告訴訟費用由抗告人負擔。
　　理  由
按人民相互間因土地經界發生糾紛，乃不動產所有權之爭執，係屬民事訴訟範圍，應
訴由普通法院受理審判，非行政官署所能處理，本院五十一年判字第二二六號著有判
例。本件抗告人所有坐落嘉義縣民雄鄉○○段一五九之一號土地，經相對人於七十七
年十二月，依規定辦理都市計畫公共設施細部逕為分割為同段一五九之一、一五九之
一八及一五九之一九號土地，合計面積與原登記面積一致。惟經七十九年一月地籍圖
重測後，抗告人於七十九年三月始知面積短少情事，抗告人於重測成果公告期間內向
相對人提出異議複丈及陳情，相對人乃依相關規定辦理，完成土地標示變更登記，抗
告人又陸續提起民事訴訟請求確認土地所有權及更正地籍圖界線。惟其以該土地重測
前與重測後相較所減少之面積，請求以重測前之面積辦理更正，經相對人為否准之行
政處分，抗告人不服遂向嘉義縣政府提起訴願，訴願決定以本案係依據抗告人之指界
測量，重測所得土地面積自與原告實際擁有土地相符，其數量較重測前登記面積減少
，而應以較新及精密測量所得之重測面積為準。因而，無法依抗告人之申請回復重測
前登記之土地面積數量，並要求鄰地交付重測前登記面積多出部分之土地。否則即與
政府實施地籍重測，以糾正舊地籍不正確之立法意旨有違等情，因認原行政處分於法
並無不合，而決定駁回其訴願。抗告人仍表不服請求原審法院判決：「更正地籍界線
，還復原塗樓段一五七號面積（扣除福樂段九五之一號○．○○○七六一公頃）事」
等語。原審以系爭土地係因政府依土地法所為之地籍圖重測，而發現其實際面積與登
記面積不相符合，其毗鄰之土地增加等事實，自應循民事訴訟程序謀求救濟，始為正
途。是本件不論抗告人前所請求判決之偽造、變造公文書，或嗣後請求判決「更正地
籍界線、回復原塗樓段一五七號面積」等事件，分別屬普通法院管轄之刑事、民事審
判之事件，非屬行政法院之權限甚明。抗告人為前開請求於法顯有未合，爰裁定駁回
其訴，經核於法尚無不合，抗告意旨仍執陳詞，指摘原裁定不當，難認為有理由，應
予駁回。
據上論結，本件抗告為無理由，爰依行政訴訟法第二百七十二條、第一百零四條、民
事訴訟法第四百九十二條第一項、第九十五條、第七十八條，裁定如主文。
中　　華　　民　　國　　九十一　　　年　　　三　　　　月　　二十八　　　日
                    最 高 行 政 法 院  第 三 庭
                                審 判 長 法  官　　　葉　振　權
                                         法  官      林　家　惠
                                         法  官　　　吳　錦　龍
                                         法  官　　　劉　鑫　楨
                                         法  官　　　吳　明　鴻
右  正  本  證  明  與  原  本  無  異
　　　　　　　　　　　　　　　　　　　　 法院書記官　莊　俊　亨
中　　華　　民　　國　　九十一　　　年　　　三　　　　月　　二十八　　　日
